臺灣臺中地方法院宣示判決筆錄　　　　 100年度訴字第1056號
公　訴　人　臺灣臺中地方法院檢察署檢察官
被　　　告　李春生
選任辯護人　林玲珠律師
被　　　告　李文貴
　　　　　　李睦生
上列被告因違反稅捐稽徵法等案件，經檢察官提起公訴（98年度
偵字第338 號、100 年度偵字第6640號），嗣經檢察官聲請法院
改依協商程序而為判決，本院合議庭認為適當裁定由受命法官獨
任進行協商判決程序，於中華民國100 年9 月8 日上午11時在本
院刑事第17法庭宣示判決，以代判決書，出席職員如下：
　　法　官　廖純卿
　　書記官　李國敬
法官起立朗讀判決主文、犯罪事實要旨、處罰條文、附記事項，
並告以上訴限制、期間及提出上訴狀之法院，且諭知記載其內容
：
一、主  文：
    李春生犯如附表各編號所示之罪，各處如附表各編號所示之
    刑。應執行有期徒刑玖月，如易科罰金，以銀元參佰元即新
    臺幣玖佰元折算壹日。緩刑參年，並於民國一百年九月五日
    前向臺中市政府教育局代辦經費專戶支付新臺幣壹拾伍萬元
    公益捐（已支付）。
    李文貴犯如附表各編號所示之罪，各處如附表各編號所示之
    刑。應執行有期徒刑伍月，如易科罰金，以銀元參佰元即新
    臺幣玖佰元折算壹日。緩刑參年，並於民國一百年九月五日
    前向臺中市政府教育局代辦經費專戶支付新臺幣壹拾萬元公
    益捐（已支付）。
    李睦生犯如附表編號一至三所示之罪，各處如附表編號一至
    三所示之刑。應執行有期徒刑肆月，如易科罰金，以銀元參
    佰元即新臺幣玖佰元折算壹日。緩刑參年，並於民國一百年
    九月五日前向臺中市政府教育局代辦經費專戶支付新臺幣捌
    萬元公益捐（已支付）。
二、犯罪事實要旨：
    李春生與李睦生、李文貴3 人為兄弟關係，李春生為址設臺
    中市○○區○○路172 號之「永新機械工業股份有限公司」
    （下稱永新機械公司）之負責人，李睦生、李文貴為該公司
    股東，渠等均知悉公司負責人負有據實填報各類所得扣繳暨
    免扣繳憑單（下稱扣繳憑單）及申報營利事業所得稅之義務
    ，且李春生為從事業務之人，永新機械公司為稅捐稽徵法之
    納稅義務人。詎李春生為虛列公司員工薪資支出以增加公司
    成本費用，藉以逃漏營事業所得稅，而李睦生、李文貴為幫
    助永新機械公司逃漏營利事業所得稅，竟基於幫助逃漏稅捐
    及與李春生共同行使業務登載不實文書之概括犯意聯絡，由
    李春生連續於附表編號一所示時間即民國92、93、94年間某
    日，在永新機械公司，連續委由不知情之會計人員在業務上
    所製作之92年度、93年度及94年度各類所得稅暨免扣繳憑單
    上，登載李文貴、李睦生分別於92年度、93年度及94年度自
    永新機械公司連續受領如附表編號一所示之不實薪資，再利
    用不知情之記帳業者，於附表編號一所示時間即93年5 月30
    日、94年5 月30日、96年5 月29日，連續與該年度營利事業
    所得稅結算申報書一併持向財政部臺灣省中區國稅局申報永
    新機械公司92年度、93年度及94年度營利事業所得稅而行使
    之，藉虛列薪資成本費用支出之詐術，使稅捐機關計算審核
    稅額時發生錯誤，分別逃漏如附表編號一所示之營利事業所
    得稅，足以生損害於稅捐稽徵機關對於賦稅稽徵之正確性。
    另李睦生、李文貴復竟基於幫助逃漏稅捐及與李春生共同行
    使業務登載不實文書之各別犯意聯絡，由李春生分別於附表
    編號二至四所示時間即民國95年、96年及97年間某日，在永
    新機械公司，委由不知情之會計人員在業務上所製作之95年
    度、96年度及97年度各類所得稅暨免扣繳憑單上，登載李睦
    生於95年度、96年度及李文貴於95年度、96年度及97年度自
    永新機械公司受領如附表編號二至四所示之不實薪資事項，
    再利用不知情之記帳業者，於附表編號二至四所示時間，即
    95年5 月30日、96年5 月31日、97年5 月29日，分別與該年
    度營利事業所得稅結算申報書一併持向財政部臺灣省中區國
    稅局申報永新機械公司95年度、96年度及97年度營利事業所
    得稅而行使之，藉虛列薪資成本費用支出之詐術，使稅捐機
    關計算審核稅額時發生錯誤，分別逃漏如附表編號二至四所
    示之營利事業所得稅，足以生損害於稅捐稽徵機關對於賦稅
    稽徵之正確性。
三、處罰條文：
    稅捐稽徵法第43條第1 項、第47條第1 項第1 款、第41條，
    刑法第2 條第1 項前段、第11條前段，刑法第28條、第216
    條、第215 條、（修正前）第56條、（修正前）第41條第1
    項前段、（修正前）第51條第5 款，（廢止前）罰金罰鍰提
    高標準條例第1 條前段、（廢止前）罰金罰鍰提高標準條例
    第2 條，現行法規所定貨幣單位折算新臺幣條例第2 條、中
    華民國九十六年罪犯減刑條例第2 條第1 項第3 款、第7 條
    、第9 條、第10條第1 項，刑法施行法第1 條之1 第1 項、
    第2 項前段。
四、附記事項：
  (一)被告李春生、李文貴、李睦生於附表編號一所示犯罪時間均
    在96年4 月24日以前，合於中華民國九十六年罪犯減刑條例
    第2 條第1 項第3 款之減刑條件，皆應予減其宣告刑二分之
    一，且被告3 人所犯上開各罪經減刑後，均未逾有期徒刑6
    月，依同條例第9 條規定，應分別諭知易科罰金之折算標準
    。
  (二)上開附表編號一所示減刑後之各宣告刑，經與附表編號二至
    四所示之刑，依修正前刑法第51條第5 款規定，定其應執行
    之刑，被告李春生應執行之刑已逾有期徒刑6 月，然司法院
    釋字第662 號解釋意旨，仍應併予諭知易科罰金之折算標準
    。
  (三)又數罪併罰有二以上裁判，其易刑標準不同時，為受刑人之
    利益，應依刑法第2 條第1 項但書（指修正前刑法第2 條第
    1 項但書）意旨，擇有利於受刑人之折算標準適用之（最高
    法院72年度第9 次刑事庭會議決議(一)參照），本件所諭知易
    科罰金之折算標準，係「以銀元三佰元即新臺幣九佰元折算
    一日」為最有利於被告之折算標準，故依修正前刑法第41 1
    條第1 項前段、廢止前罰金罰鍰提高標準條例第2 條之規定
    ，諭知如主文所示之易科罰金折算標準。
  (四)被告李春生、李文貴、李睦生均願於100 年9 月5 日前分別
    捐款臺中市政府教育局代辦經費專戶15萬元、10萬元、8 萬
    元公益捐，且分別於100 年8 月23日及8 月26日匯款履行，
    有第一商業銀行匯款申請書回條1 紙及郵政跨行匯款申請書
    2 紙附卷足憑，附此敘明。
五、協商判決除有刑事訴訟法第454 條之4 第1 項第1 款於本訊
    問程序終結前，被告撤銷協商合意或檢察官撤回協商聲請者
    ；第2 款被告協商之意思非出於自由意志者；第4 款被告所
    犯之罪非第455 條之2 第1 項所定得以協商判決者；第6 款
    被告有其他較重之裁判上一罪之犯罪事實者；第7 款法院認
    應諭知免刑或免訴、不受理者情形之一，及違反同條第2 項
    「法院應於協商合意範圍內為判決；法院為協商判決所科之
    刑，以宣告緩刑或2 年以下有期徒刑、拘役或罰金為限」之
    規定者外，不得上訴。
六、如有前述得上訴情形而不服本判決，得自收受判決（即以本
    宣示判決筆錄代之）送達之日起10日內，向本院提出上訴書
    狀，並應敘述具體理由，如未敘述上訴理由者，應於上訴期
    間屆滿後20日內補提理由書狀於本院（均須按他造當事人之
    人數附繕本）「切勿逕送上級法院」。
中    華    民    國  100     年    9     月    8    日
                  刑事第十一庭  書記官  李國敬
                                法  官  廖純卿
上為正本係照原本作成。
                                書記官  李國敬
中    華    民    國  100     年    9     月    8    日
附表：
┌──┬─────┬─────┬──────────┬─────┬─────┬──────┐
│編  │稅目      │犯罪時間即│ 虛列不實薪資（新臺 │被告李春生│被告李文貴│被告李睦生應│
│號  │          │申報時間  │ 幣）及逃漏營利事業 │應處之刑  │應處之刑  │處之刑      │
│    │          │          │ 所得稅金額（新臺幣 │（含減刑後│（含減刑後│（含減刑後  │
│    │          │          │ ）                 │應處之刑）│應處之刑）│應處之刑）  │
├──┼─────┼─────┼──────────┼─────┼─────┼──────┤
│一  │92年度營利│93.5.30   │1.虛列不實薪資：李睦│李春生共同│李文貴犯連│李睦生犯連續│
│    │事業所得稅│          │  生7 萬3 千元、李文│連續犯行使│續幫助逃漏│幫助逃漏稅捐│
│    │          │          │  貴16萬9,620元。   │業務登載不│稅捐罪，處│罪，處有期徒│
│    │          │          │2.逃漏稅捐：6 萬655 │實文書罪，│有期徒刑參│刑參月，如易│
│    │          │          │  元。              │處有期徒刑│月，如易科│科罰金以銀元│
│    ├─────┼─────┼──────────┤參月，如易│罰金以銀元│參佰元即新臺│
│    │93年度營利│94.5.30   │1.虛列不實薪資：李睦│科罰金，以│參佰元即新│幣玖佰元折算│
│    │事業所得稅│          │  生7 萬3 千元、李文│銀元參佰元│臺幣玖佰元│壹日，減為有│
│    │          │          │  貴18萬元。        │即新臺幣玖│折算臺日，│期徒刑壹月拾│
│    │          │          │2.逃漏稅捐：6 萬3250│佰元折算壹│減為有期徒│伍日，如易科│
│    │          │          │  元。              │日；減為有│刑臺月拾伍│罰金以銀元參│
│    ├─────┼─────┼──────────┤期徒刑壹月│日，如易科│佰元即新臺幣│
│    │94年度營利│95.5.29   │1.虛列不實薪資：李睦│拾伍日，如│罰金以銀元│玖佰元折算壹│
│    │事業所得稅│          │  生8 萬2 千元、李文│易科罰金，│參佰元即新│日。        │
│    │          │          │  貴18萬元。        │以銀元參佰│臺幣玖佰元│            │
│    │          │          │2.逃漏稅捐：6 萬5500│元及新臺幣│折算壹日。│            │
│    │          │          │  元。              │玖佰元折算│          │            │
│    │          │          │                    │壹日。又犯│          │            │
│    │          │          │                    │稅捐稽徵第│          │            │
│    │          │          │                    │四十七條第│          │            │
│    │          │          │                    │第一項第一│          │            │
│    │          │          │                    │款之逃漏稅│          │            │
│    │          │          │                    │捐罪，共參│          │            │
│    │          │          │                    │罪，各處有│          │            │
│    │          │          │                    │期徒刑貳月│          │            │
│    │          │          │                    │，如易科罰│          │            │
│    │          │          │                    │金以銀元參│          │            │
│    │          │          │                    │百元即新臺│          │            │
│    │          │          │                    │幣玖佰元折│          │            │
│    │          │          │                    │算壹日；各│          │            │
│    │          │          │                    │減為有期徒│          │            │
│    │          │          │                    │刑壹月，如│          │            │
│    │          │          │                    │易科罰金以│          │            │
│    │          │          │                    │銀元參佰元│          │            │
│    │          │          │                    │即新臺幣玖│          │            │
│    │          │          │                    │佰元折算壹│          │            │
│    │          │          │                    │日。      │          │            │
├──┼─────┼─────┼──────────┼─────┼─────┼──────┤
│2   │95年度營利│96.5.30   │1.虛列不實薪資：李睦│李春生共同│李文貴犯幫│李睦生犯幫助│
│    │事業所得稅│          │  生12萬5 千元、李文│犯行使業務│助逃漏稅捐│逃漏稅捐罪，│
│    │          │          │  貴18萬元。        │登載不實文│罪，處有期│處有期徒刑貳│
│    │          │          │2.逃漏之稅捐：7 萬62│書罪，處有│徒刑貳月，│月，如易科罰│
│    │          │          │  50 元。           │期徒刑貳月│如易科罰金│金以新臺幣壹│
│    │          │          │                    │，如易科罰│以新臺幣壹│仟元折算壹日│
│    │          │          │                    │金，以新臺│仟元折算壹│。          │
│    │          │          │                    │幣壹仟元折│日。      │            │
│    │          │          │                    │算壹日。又│          │            │
│    │          │          │                    │犯稅捐稽徵│          │            │
│    │          │          │                    │法第四十七│          │            │
│    │          │          │                    │條第一項第│          │            │
│    │          │          │                    │一款之逃漏│          │            │
│    │          │          │                    │稅捐罪，處│          │            │
│    │          │          │                    │有期徒刑參│          │            │
│    │          │          │                    │月，如易科│          │            │
│    │          │          │                    │罰金以新臺│          │            │
│    │          │          │                    │幣壹仟元折│          │            │
│    │          │          │                    │算壹日。  │          │            │
├──┼─────┼─────┼──────────┼─────┼─────┼──────┤
│3   │96年度營利│97.5.31   │1.虛列不實薪資：李睦│李春生共同│李文貴犯幫│李睦生犯幫助│
│    │事業所得稅│          │  生10萬8 千元、李文│犯行使業務│助逃漏稅捐│逃漏稅捐罪，│
│    │          │          │  貴18萬元。        │登載不實文│罪，處有期│處有期徒刑貳│
│    │          │          │2.逃漏稅捐：7 萬2千 │書罪，處有│徒刑貳月，│月，如易科罰│
│    │          │          │  元。              │期徒刑貳月│如易科罰金│金以新臺幣壹│
│    │          │          │                    │，如易科罰│以新臺幣壹│仟元折算壹日│
│    │          │          │                    │金，以新臺│仟元折算壹│。          │
│    │          │          │                    │幣壹仟元折│日。      │            │
│    │          │          │                    │算壹日。又│          │            │
│    │          │          │                    │犯稅捐稽徵│          │            │
│    │          │          │                    │法第四十七│          │            │
│    │          │          │                    │條第一項第│          │            │
│    │          │          │                    │一款之逃漏│          │            │
│    │          │          │                    │稅捐罪，處│          │            │
│    │          │          │                    │有期徒刑參│          │            │
│    │          │          │                    │月，如易科│          │            │
│    │          │          │                    │罰金以新臺│          │            │
│    │          │          │                    │幣壹仟元折│          │            │
│    │          │          │                    │算壹日。  │          │            │
├──┼─────┼─────┼──────────┼─────┼─────┼──────┤
│4   │97年度營利│98.5.29   │1.虛列不實薪資：李睦│李春生共同│李文貴犯幫│            │
│    │事業所得稅│          │  生0 元、李文貴18萬│犯行使業務│助逃漏稅捐│            │
│    │          │          │  元。              │登載不實文│稅，處有期│            │
│    │          │          │                    │書罪，處有│徒刑貳月，│            │
│    │          │          │2.逃漏稅捐：4 萬5 千│期徒刑貳月│如易科罰金│            │
│    │          │          │  元。              │，如易科罰│以新臺幣壹│            │
│    │          │          │                    │金，以新臺│仟元折算壹│            │
│    │          │          │                    │幣壹仟元折│日。      │            │
│    │          │          │                    │算壹日。又│          │            │
│    │          │          │                    │犯捐稽徵法│          │            │
│    │          │          │                    │第四十七條│          │            │
│    │          │          │                    │第一項第一│          │            │
│    │          │          │                    │款之逃漏稅│          │            │
│    │          │          │                    │捐罪，處有│          │            │
│    │          │          │                    │期徒刑參月│          │            │
│    │          │          │                    │，如易科罰│          │            │
│    │          │          │                    │金以新臺幣│          │            │
│    │          │          │                    │壹仟元折算│          │            │
│    │          │          │                    │壹日。    │          │            │
└──┴─────┴─────┴──────────┴─────┴─────┴──────┘
附錄論罪科刑法條：
稅捐稽徵法第43條
（教唆或幫助逃漏稅捐等之處罰）
教唆或幫助犯第 41 條或第 42 條之罪者，處 3 年以下有期徒
刑、拘役或科新台幣 6 萬元以下罰金。
稅務人員、執行業務之律師、會計師或其他合法代理人犯前項之
罪者，加重其刑至二分之一。
稅務稽徵人員違反第 33 條規定者，除觸犯刑法者移送法辦外，
處 1 萬元以上 5 萬元以下罰鍰。
稅捐稽徵法第41條
納稅義務人以詐術或其他不正當方法逃漏稅捐者，處五年以下有
期徒刑、拘役或科或併科新台幣六萬元以下罰金。
稅捐稽徵法第47條
（法人或非法人團體負責人之刑責）
本法關於納稅義務人、扣繳義務人及代徵人應處徒刑之規定，於
下列之人適用之：
一、公司法規定之公司負責人。
二、民法或其他法律規定對外代表法人之董事或理事。
三、商業登記法規定之商業負責人。
四、其他非法人團體之代表人或管理人。
前項規定之人與實際負責業務之人不同時，以實際負責業務之人
為準。
刑法第215條
從事業務之人，明知為不實之事項，而登載於其業務上作成之文
書，足以生損害於公眾或他人者，處3年以下有期徒刑、拘役或5
百元以下罰金。
刑法第216條
行使第210條至第215條之文書者，依偽造、變造文書或登載不實
事項或使登載不實事項之規定處斷。